臺灣屏東地方法院行政訴訟判決
110年度交字第181號
                                   111年10月31日辯論終結
原      告  羅偉晉  
被      告  交通部公路總局高雄區監理所

代  表  人  李瑞銘  
訴訟代理人  曾秀招  
上列當事人間交通裁決事件，原告不服民國110年12月23日裁字
第82-V00000000號裁決，提起行政訴訟，本院判決如下：
    主  文
原告之訴駁回。
訴訟費用新臺幣參佰元由原告負擔。
    事實及理由
一、事實概要：原告駕駛BAM-6900號自用小客車（下稱系爭車輛
    ）於民國110年4月27日10時13分許，行駛至屏東縣○○市○○路
    00巷0號前與前方訴外人于柔諠駕駛AML-8395號自小客車發
    生碰撞之交通事故，經員警於肇事現場測得有「酒後駕車經
    警方於現場實施吐氣酒精濃度測試，檢測值為0.21MG/L」之
    違規情事，為警製單舉發屏警交字第V00000000號違規單（
    下稱系爭舉發通知單），被告認原告違反道路交通管理處罰
    條例（下稱處罰條例）第35條第1項第1款之規定，製開裁字
    第82-V00000000號違反道路交通管理事件裁決書（下稱原處
    分），原告不服，遂提起本件行政訴訟。
二、本件原告主張：本案件刑事部分為不起訴處分終結，110年4
    月27日所發生事故非因飲酒造成酒精濃度超標，係原告本身
    患有氣喘，於事故當日有使用氣喘藥，且藥物內含酒精成分
    ，故事故當日始有酒精反應，被告卻表示一樣要罰新臺幣30
    ,000元並吊扣駕照2年，未有飲酒而因先天罹患氣喘用藥導
    致遭到裁罰，實無法接受，況地檢開庭當天亦有將就診紀錄
    及藥品成分一併交上，亦以不起訴結案，原處分應有違誤。
    並聲明：原處分撤銷。
三、被告則以：
　㈠、按「一行為同時觸犯刑事法律及違反行政法上義務規定者
      ，依刑事法律處罰之。但其行為應處以其他種類行政罰或
      得沒入之物而未經法院宣告沒收者，亦得裁處之」、「前
      項行為如經不起訴處分、緩起訴處分確定或為無罪、免訴
      、不受理、不付審理、不付保護處分、免刑、緩刑之裁判
      確定者，得依違反行政法上義務規定裁處之」，行政罰法
      第26條第1 項、第2 項亦有明文。原告本件觸犯之刑事案
      件（公共危險罪）係以不起訴處分結案，而依臺灣屏東地
      方檢察署110偵字第5323號不起訴處分書內容：「…按酒後
      駕車而發生肇事之結果，固可藉為認定駕車者是否已因飲
      酒而不能安全駕駛之參考，然發生車禍事故之原因甚多，
      應就其具體情形判斷，不能以發生肇事結果為認定駕車者
      已不能安全駕駛之絕對標準。縱使被告係飲用酒類後上路
      ，然換算其酒駕經過時間0小時30分之吐氣酒精濃度僅達
      每公升0.2414毫克（以酒精代謝率每小時每公升0.0628毫
      克計算），亦未達刑法185條之3第1項第1款所載之標準每
      公升0.25毫克…又本件查獲後，經員警對被告施以是否不
      能安全駕駛之測試、觀察結果均正常，即難逕認被告當時
      不能安全駕駛…」，雖本件刑事部分以無其他積極證據足
      認原告有何不能安全駕駛之公共危險犯行而以不起訴處分
      結案，惟本件原告仍有違反行政法上義務規定，即肇事交
      通事故測得酒精濃度超標反應之違規情事（事故現場10：
      35測得檢測值為0.21MG/L；復經另一台酒測儀器於同時11
      ：22再次測得酒精濃度檢測值為：0.17MG/L），被告仍得
      就原告所違反行政法上義務規定予以裁處，於法洵無違誤
      。
　㈡、另查，原告所提略以：「其當天使用氣喘藥，藥物本身內
      含有酒精成分」部分，經檢視警方所拍攝之氣喘藥瓶身可
      見「berotecn 100 mcg / puff」字樣，應係備勞喘100微
      公克定量噴霧液之藥物，而參照臺灣台南地方法院109年
      度交簡字第559號刑事判決內容可知『台灣百靈佳殷格翰股
      份有限公司109年2月3日（109）百總字第007號函：使用
      備勞喘100微公克定量噴霧液，其所含酒精只會短暫停留
      於呼吸道與肺部，不會在血液中測得，且所有受試者至遲
      於13.5分鐘後均已無法測得任何酒精之事實』，而本件告
      當下說明其是在家（即屏東縣○○鄉○○路000號）出門前使
      用氣喘藥，而於車禍現場10：35所測得酒測值為0.21MG/L
      ，且經過約45分鐘後請原告漱口再測得酒精濃度0.17MG/L
      ，故原告如真係使用氣喘藥而有酒精反應者，理應於13.5
      分鐘後完全測無酒精濃度之情形，故被告仍認原告卻有酒
      精濃度超標之駕車肇事行為，而依上開法律規定仍得依違
      反行政法上義務規定裁處之；而行政機關即應為特定法律
      效果之行政處分，學理上稱之為「羈束處分」，對此種法
      律賦予單一法律效果之羈束處分，並無任何裁量空間，故
      本案本所僅得依上開法律規定作成裁處罰鍰新台幣3萬元
      ，吊扣小型車普通駕駛執照24個月，並應參加道路交通安
      全講習之羈束處分，並無裁量空間。。
　㈢、綜上理由，原告駕駛系爭車輛被警舉發「酒後駕車經警方
      於現場實施吐氣酒精濃度測試，檢測值為0.21MG/L」之違
      規情事，有屏警交字第V00000000號違規單可稽，並經舉
      發單位查復確認依法舉發無誤，爰依處罰條例第24條第1
      項第2款、第35條第1項第1款暨違反道路交通管理事件統
      一裁罰基準表第35條第1項第1款，裁處罰鍰新臺幣3萬元
      ，吊扣小型車普通駕駛執照24個月，並應參加道路交通安
      全講習，核無違誤。
　㈣、並聲明：原告之訴駁回。
四、本件如事實概要欄所述之事實，除依原告起訴狀及被告答辯
    狀可認兩造均不爭執外，復有原處分書暨送達證書、系爭舉
    發通知單暨送達證書、汽車車籍資料查詢表、駕駛人基本資
    料表、屏東縣政府警察局110年12月10日屏警交字第1113842
    900號函、交通事故調查卷宗、臺灣屏東地方檢察署110年度
    偵字第5323號不起訴處分書等在卷可稽（見本院卷第23至77
    頁），應認屬實。原告不服原處分，提起行政訴訟，並以上
    述事項據為主張，故本件兩造之爭點應為：原處分是否適法
    ？
五、本院之判斷：
  ㈠、按汽機車駕駛人，駕駛汽機車經測試檢定有下列情形之一
      ，機車駕駛人處新臺幣1萬5千元以上9萬元以下罰鍰，汽
      車駕駛人處新臺幣3萬元以上12萬元以下罰鍰，並均當場
      移置保管該汽機車及吊扣其駕駛執照1年至2年：一、酒精
      濃度超過規定標準；及汽車駕駛人有下列情形之一者，不
      得駕車：…二、飲用酒類或其他類似物後其吐氣所含酒精
      濃度達每公升0.15毫克或血液中酒精濃度達百分之0.03三
      以上，道路交通管理處罰條例第35條第1項第1款及道路交
      通安全規則第114條第二款分別定有明文。
  ㈡、原告爭執：其已受不起訴處分，不應再受處罰云云。經查
      ：
　　⒈所謂行政罰法第26條「一事不二罰原則」，其立法目的，無非以一行為同時觸犯刑事法律及違反行政法上義務 規定，鑑於刑罰之懲罰作用較強，且適用刑事法律處 罰，應由法院依法定程序為之，相較於行政裁罰作用、適用程序而言，較符合正當法律程序，故依刑事法律處罰，同種行政罰之裁處即無使用之餘地。
　　⒉但原告經測試吐氣酒精濃度檢測值為0.21MG/L，低於刑法
      第185條之3所規定之0.25MG，故並不屬於刑法所處罰之對
      象，原告吐氣酒精濃度檢測值為0.21MG/L之情形既未受刑
      法處罰，故本件並無一事不二罰之適用，而是單獨檢視是
      否違法行政罰之相關規定。
　　⒊承上，原告經檢測吐氣酒精濃度檢測值為0.21MG/L，已高
      於道路交通安全規則第114條第二款所定之0.15MG/L，自
      應依道路交通管理處罰條例第35條第1項第1款規定處罰，
      並無違誤。
  ㈢、原告稱：係因氣喘藥品所致云云。然查：
　　⒈原告確實有經醫師開立氣喘藥品，業經本院函查醫療院所
      函覆無誤；而該款氣喘藥物對於吐氣酒精濃度檢驗之影響
      ，通常於15分鐘後即無影響，亦業經本院函詢法務部法醫
      研究所函覆在卷(見本院卷第100頁)。
　　⒉本件原告稱：於檢測當日上午10：05使用該氣喘藥物，且
      於兩次經員警測試中間均無使用該藥物等語(見本院卷第1
      09頁)，而原告受檢測之時間分別為同日之10：35及11:22
      ，檢測結果分別為0.21MG/L及0.17MG/L，均超過規定之0.
      15MG/L，有檢測單影本在卷可查(見本院卷第57頁)，是原
      告受檢測之時點明顯距離原告自稱使用藥物之時間超過15
      分鐘。原告雖稱：每個人體質不同云云，然本件原告尚且
      經過第二次檢測，檢測前並已用水漱口(有勘驗結果在卷
      可證，見本院卷第108頁)，第二次檢測時間距離原告自稱
      使用藥物之10：05已超過一個多小時，卻仍超過規定之標
      準，是本院自難採信原告之說詞。
六、綜上所述，原告確有「酒後駕車經警方於現場實施吐氣酒精
    濃度測試，檢測值為0.21MG/L」之違規行為，被告因此依處
    罰條例第24條第1項第2款、第35條第1項第1款暨違反道路交
    通管理事件統一裁罰基準表第35條第1項第1款，裁處原告罰
    鍰3萬元，吊扣小型車普通駕駛執照24個月，並應參加道路
    交通安全講習，核無任何違法之處，原告猶執前詞請求撤銷
    原處分，為無理由，應予駁回。
七、本件判決基礎已臻明確，兩造其餘之攻擊防禦方法及訴訟資
    料經本院斟酌後，核與判決不生影響，無一一論述之必要，
    併予敘明。
八、本件第一審裁判費為300 元，應由原告負擔，爰確定第一審
    訴訟費用額如主文第2 項所示。
據上論結，本件原告之訴為理由，依行政訴訟法第237 條之7 、
第237 條之8 第1 項、第98條第1 項前段，判決如主文。
中　　華　　民　　國　　111 　年　　11　　月　　14　　日
　　　　　　　　　行政訴訟庭  法　官　薛侑倫
以上為正本，係照原本作成。
如不服本判決，應於判決送達後20日內，向本院提出上訴狀並表
明上訴理由（原判決所違背之法令及其具體內容或依訴訟資料可
認為原判決有違背法令之具體事實），其未載明上訴理由者，應
於提出上訴後20日內向本院補提理由書（上訴狀及上訴理由書均
須按他造人數附繕本，如未按期補提上訴理由書，則逕予駁回上
訴），並應繳納上訴裁判費新臺幣750元。
中　　華　　民　　國　　111 　年　　11　　月　　14　　日
                              書記官  沈詩雅